臺灣彰化地方法院刑事判決　　　　　　　　　　　　　九十一年度易字第一六八號
　　公　訴　人　臺灣彰化地方法院檢察署檢察官
　　被　　　告　丙○○
右列被告因妨害自由案件，經檢察官提起公訴（九十年度偵字第五五二四號），本院
判決如左︰
    主  文
丙○○無罪。
    理  由
一、公訴意旨略以：被告丙○○為向丁○○索債，乃於民國九十年五月三十日凌晨三
    時三十分許，前往丁○○位於彰化縣二林鎮○○路一三六號住所，以「如果沒有
    還錢，就殺死你全家」等語，恐嚇丁○○，使丁○○心生畏懼，致生危害於安全
    。因認被告丙○○涉有刑法第三百零五條之恐嚇危害安全罪嫌。
二、按犯罪事實應依證據認定之，無證據不得推定其犯罪事實，又不能證明被告犯罪
    者，應諭知無罪之判決，刑事訴訟法第一百五十四條、第三百零一條第一項分別
    定有明文。次按認定不利於被告之事實，須依積極證據，苟積極證據不足為不利
    於被告事實之認定時，即應為有利於被告之認定，更不必有何有利之證據，縱認
    被告抗辯或反證係屬虛偽，仍不能以此資為積極證據應予採信之理由；又按事實
    之認定，應憑證據，如未能發現相當證據，或證據不足以證明，自不能以推測或
    擬制之方法，以為裁判基礎（最高法院三十年上字第八一六號、三十年上字第四
    八二號、四十年台上字第八六號判例參照）。再告訴人之告訴，係以使被告受刑
    事追訴為目的，是其陳述是否與事實相符，仍應調查其他證據以資審認。末按犯
    罪事實應依證據認定之，無證據不得推定其犯認定犯罪事實，所憑之證據，雖不
    以直接證據為限，間接證據亦包括在內，然無論直接或間接證據，其為訴訟上之
    證明，須於通常一般之人均不致於有所懷疑，而得確信其為真實之程度者，始得
    據為有罪之認定，倘其證明尚未達到此一程度，而有合理之懷疑存在時，即無從
    為有罪之認定（最高法院七十六年台上字第四九八六號判例參照）。
三、本件公訴人認被告丙○○涉有恐嚇罪嫌，無非以告訴人丁○○於警、偵訊中之指
    述，證人乙○○於警訊中之證述，及承辦該起糾紛之警員顏瑞佑所提之職務報告
    為其論據。訊據被告丙○○固坦承有於右揭時間前往丁○○位於彰化縣溪湖鎮○○路○段二八六巷四弄十二號之住處（起訴書誤載為彰化縣二林鎮○○路一三六
    號）討債之事實不諱，惟堅詞否認涉有恐嚇犯行，辯稱：當日伊是與甲○○去吃
    宵夜後經過，看到告訴人家裡燈還亮著，車子也在，伊才下車進去的，當日並沒
    有拿木棍去，是告訴人請伊進去的，當時告訴人在那裡看電視，伊只是以平常口
    氣要其還錢，並沒有吵到其他人。當日甲○○並未下車，但後來甲○○有下車叫
    伊回家，當時伊和丁○○是在客廳裡面看電視等語。
四、經查：
（一）右揭被告對告訴人以加害生命之事恐嚇告訴人，致其心生畏懼之情，雖據告訴
      人指述綦詳，核與證人即告訴人之父乙○○所證述之情節相符，然經本院傳喚
      當天負責處理本案之警員顏瑞佑到庭作證，其結證稱：「（本案案發是否你所
      處理？當日情形如何？）是的，當日凌晨三、四點我去現場，丙○○已經坐在
      車上準備要開車離開，當時丙○○的車子是停在丁○○住家騎樓前，當時也沒
      有鄰居出來看，丙○○也沒有拿木棍，當時丁○○坐在客廳裡面看電視，我就
      去問丙○○發生何事，丙○○說丁○○欠他錢，他來向丁○○要錢，就與丁○○發生爭吵，我勸丙○○應該要白天再來要錢，晚上來會吵到鄰居，丙○○就
說因為白天都找不到丁○○，我還是勸丙○○應該要明日再來找丁○○要錢，
      之後丙○○就離開了，我在與丙○○對話時，丁○○都在客廳裡面看電視，他
      都沒有出來，丙○○離開後我就進入丁○○家，告訴丁○○我已經處理完畢，
      丁○○質問我為何讓丙○○離開，他說丙○○有拿棍子敲他鐵門，我當時心想
      很奇怪，若丙○○有拿棍子敲丁○○的鐵門，為何我在處理時丁○○不出來反
      應，所以我就要丁○○到派出所報警，過了半小時後，丁○○到派出所報警，
      又說他有被恐嚇。（當日是否有看到丁○○的父親？）有，我進入丁○○家與
      丁○○對話時，有看到他父親從一樓房間裡探頭出來看，但沒有說什麼。（當
      日去向乙○○做筆錄的狀況如何？）我們先有告訴丁○○要去他家幫乙○○做
      筆錄，乙○○身體狀況不是很好，又有重聽，乙○○說當時他人在房間裡面睡
      覺，我覺得他對整個案情並不是很清楚，但是堅稱有聽到丙○○說「我一人欲
      抵你全家」的話，也說他有看到丙○○有拿壹支木棍進入客廳，我事後也有去
      向左右鄰居詢問是否有聽到木棍敲鐵門及爭吵聲，但他們都說他們沒有聽到，
      也不知道發生爭吵的事。」等語，是以證人乙○○既無法就被告與告訴人發生
      爭執之經過為完整之描述，其當天是否確曾親見被告為上開恐嚇之犯行，抑或
      僅係偏袒其子即告訴人之詞，實非無疑？參以當晚係告訴人自行打電話報警，
      此業據告訴人陳明在卷，並非其鄰居見有爭吵聲而報警處理，且經警事後訪查
      告訴人鄰居，渠等大多稱未見有爭吵聲，此有溪湖分局查訪紀錄可按，是被告
      是否確有持木棍恐嚇告訴人之犯行，更屬可疑？再參酌證人即經警查訪自稱當
      晚有聽見爭吵聲之人戊○○於本院調查時結證稱：「我住在丁○○家對面約隔
      十幾間房子，當晚我正在睡覺，後來聽到敲鐵門的聲音，我就起來看一下，我
      並沒有看到是用何東西敲鐵門，我出來看得時候，看到丁○○拉起鐵門，丙○○進入，後來發生什麼事情我就不清楚了，我沒有再聽到他們二人談話的聲音
      。」等語，亦僅能證明被告有於深夜敲打鐵門催促告訴人開門之情事，若其後
      二人尚有大聲之爭吵，進而被告對告訴人有恐嚇之情事，證人戊○○理當不會
      未見二人有何爭吵聲，雖告訴人以證人戊○○未能將全部實情據實以告，然為
      證人所否認，且證人既願出庭為上開之證述，其當無偏頗任何一方之虞，從而
    ，告訴人之指述與證人戊○○證述之情節並不相符合，告訴人之指述是否可遽
      信，實有合理之可疑。
（二）又依證人即當天陪同被告前往告訴人住處之友人甲○○於本院調查時結證稱：
      「（九十年五月三十日是否與丙○○一起去丁○○家？）我們是去吃完東西要
      回去，於中途經過丁○○的家，丙○○說他要去找朋友，我在車上等他，丙○○並沒有說他要去討債，我們不是為了特地要去討債才去丁○○家，當時丙○○是空手下車的，沒有拿任何東西下去，我看到丙○○直接下車用手敲丁○○
      家的鐵門，我並沒有聽到爭吵聲，我們是經過丁○○家丙○○看到丁○○的車
      ，丙○○才說要去找朋友，丙○○下車後約隔十幾分鐘，我有下車去叫丙○○
      回家，我並沒有進去丁○○的家，我只有在外面喊，我看到一個人坐著，丙○○是站著的，當時客廳裡的電視正在播放，我沒有看到他們二人在吵架，後來
      我們正要走，警車就來了，我沒有注意聽警察說什麼。」，核與被告所辯情節
      相符，是二人既非刻意至告訴人家中討債，被告應無事先即藏置木棍，進而打
      算對告訴人為恐嚇犯行之情，況案發當晚告訴人於警處理時，亦未積極告知員
      警被告有何不法之犯行，致員警無法立即扣得相關證物，事後僅憑告訴人之指
      述，尚無從使本院獲得被告確有公訴人所指之上開犯行之確切心證。
（三）此外，復無其他積極證據足認被告確涉有公訴人所指恐嚇犯行，本件不能證明
      被告犯罪，揆諸前揭規定及意旨，自應諭知無罪之判決。
據上論斷，應依刑事訴訟法第三百零一條第一項，判決如主文。
本案經檢察官鮑慧忠到庭執行職務。
中      華      民      國    九十一    年      四      月    二十三    日
                                臺灣彰化地方法院刑事第一庭
                                          審判長法官  葉  榮  郎
                                          法      官  吳  俊  螢
                                          法      官  簡  璽  容
右正本證明與原本無異。
如不服本判決，應於判決送達後十日內向本院提出上訴狀（須附繕本）。
告訴人或被害人對於判決如有不服具備理由請求檢察官上訴者，其上訴期間之計算係
以檢察官收受判決正本之日期為準。
                                          法院書記官  王  惠  嬌
中      華      民      國    九十一    年      四      月    二十四    日
